【裁判字號】    88,易,3440
【裁判日期】    890310
【裁判案由】    詐欺
【裁判全文】
臺灣板橋地方法院刑事判決                        八十八年度易字第三四四號
    公  訴  人  臺灣板橋地方法院檢察署檢察官
    被      告  甲○○
                乙○○
    共      同  吳旭洲
    選任辯護人
右列被告因詐欺案件，經檢察官提起公訴（八十八年度偵字第八○九九號），本院判
決如左：
    主  文
甲○○、乙○○共同連續意圖為自己不法之所有，以詐術使人將本人之物交付，各處
有期徒刑柒月。
扣案以塑膠夾鏈袋分裝之產品壹大包沒收。
    事  實
一、甲○○係設於臺北縣板橋市○○路○段四六五巷二十四號一樓「康佰恩實業有限
    公司」（下稱康佰恩公司）之負責人，其妻乙○○則為股東兼管理財務，該公司
    係以直銷之方式，銷售「首府事業股份有限公司」（下稱首府公司）生產之「本
    草靈芝」、「四方蓮」、「樟菰」、「帝王聖品」、「檸檬香茅」等健康食品，
    甲○○、乙○○二人明知前開健康食品，並非藥物亦不具醫療效果，竟共同意圖
    為自己不法之所有，並基於概括之犯意，先後於：
（一）八十六年五月間，在台北市○○街某美容材料行內，乙○○藉故向店內顧客丁○○搭訕，並偽稱可介紹中國醫藥學院「邱教授」為丁○○治療臉上之斑痕，
      丁○○不疑，乃以乙○○所留下之電話與自稱「邱教授」之甲○○聯絡，甲○○即於電話中詢問丁○○臉上斑痕之狀況，並推銷「中藥」治療，致使丁○○
      陷於錯誤，先後於八十六年五月間某日、同年七月二十一日，先後二次以新台
      幣（下同）三萬零五百元、三萬三千六百五十元之代價，向甲○○購買「中藥
      」服用。
（二）八十六年間某日，乙○○向患有腎臟疾病之駱淑真偽稱：自己亦患有腎臟病，
      服用「李老師」所配製之藥材後非常有效，願意代駱淑真轉述病情給「李老師
      」知道，請「李老師」配製適當之藥材讓駱淑真服用，致使駱淑真陷於錯誤而
      同意購買「李老師」配製之「中藥」服用，其後駱淑真每月支付均三、四萬元
      不等之數額購買「中藥」，至八十七年六月間止，駱淑真共計交付約四十餘萬
      元之費用。
二、案經丁○○訴由法務部調查局台北市調查處移送台灣板橋地方法院檢察署檢察官
    偵查起訴。
    理  由
一、訊據被告甲○○、乙○○均矢口否認涉有上開犯行，被告甲○○辯稱：伊沒有冒
    充「邱教授」，下線稱呼伊「李老師」是傳銷體系上之稱呼，伊有送貨給丁○○
    ，但伊是賣健康食品，並無宣稱有療效云云，被告乙○○辯稱：伊有推薦產品給
    丁○○，但伊是依據自己吃了產品的經驗告訴她，駱淑真是因為對服用過程有問
    題，伊才與她聯絡，伊均說產品是補充營養的，並未說是藥品云云。惟查：
（一）右揭事實，業據告訴人丁○○、被害人駱淑真於調查局台北市調查處調查時指
      述綦詳（見偵查卷第四十三頁反面、第四十四頁、第四十九頁正面、反面）。
（二）告訴人丁○○用以支付自稱「邱教授」者之藥費三萬三千六百五十元之支票，
      係由被告甲○○提示兌領之事實，復有支票正反面影本在卷足參（見偵查卷第
      四十五頁），足見告訴人丁○○上開指述並非無據。
（三）被告乙○○於本院審理中自承000000000號行動電話，係由伊使用，
      而上開電話經法務部調查局台北市調查處依法實施監聽，其於八十七年三月十
      四日晚上九時許，與被害人駱淑真聯繫時，被害人駱淑真在電話中向被告乙○○說明服用「李老師」之「藥」後身體之情況、副作用等，被告乙○○稱已記
      下，要傳真予「李老師」，並要駱淑真暫不要停「藥」，減半服用即可等情，
      有通信監察作業報告摘要報告表在卷足佐（見偵查卷第六十七頁、第六十八頁
      ），並經被害人駱淑真於法務部調查局台北市調查處調查時，聽閱監聽錄音帶
      後表示，確為其與電話中自稱「吳麗卿」之被告乙○○通話之內容無誤（見偵
      查卷第五十頁調查筆錄），足認被害人駱淑真上開指述為真實。
（四）首府公司出售之健康食品，均係罐裝或盒裝出售，並無零售之事實，業據首府
      公司人員丙○○於本院審理中證述屬實（見本院八十九年二月二十五日審理筆
      錄），而罐內為經濃縮提煉之膠囊狀產品，有首府公司產品目錄在卷可參（見
      偵查卷第一百八十二頁至第一百九十三頁），然被告等出售與被害人駱淑真之
      「藥物」，均係將罐內膠囊以塑膠夾鏈袋分裝成小包，有被害人駱淑真提出之
      「藥物」五小包附卷（見偵查卷第一百六十二頁證物袋），且被告等為法務部
      調查局台北市調查處於康佰恩公司內查扣之產品一大包，亦均係以塑膠夾鏈袋
      將一定數量之膠囊分裝成小包，再貼上標籤註明「晨起空腹一包（未刷牙前）
      」、「早晚餐前一包」、「睡前一包（忌配熱開水）」等字樣，復經本院勘驗
      屬實，顯見被告等係將首府公司罐裝、盒裝內膠囊狀之健康食品自行分裝後，
      偽稱藥物販賣他人之事實，至為明確。是被告等所辯，無非卸責之詞，尚難採
      信。本件事證明確，被告等犯行洵堪認定，應依法論科。
二、核被告甲○○、乙○○所為，係犯刑法第三百三十九條第一項之詐欺取財罪。被
    告二人就上開犯行，有犯意聯絡，行為分擔，均為共同正犯。被告等連續多次犯
    行，時間緊接，所犯係構成犯罪要件相同之罪名，顯係基於概括犯意反覆為之，
    為連續犯，應依刑法第五十六條之規定，論以一罪，並加重其刑。爰審酌被告等
    前未曾受有期徒刑以上刑之宣告，素行尚稱良好，為貪圖私利而犯罪，對已為病
    症所苦之被害人施詐，對被害人身心所造成之損害非輕，犯罪所得達四十餘萬元
    ，及犯後猶否認犯行，並無悔意之態度等一切情狀，分別量處如主文所示之刑，
    以資懲儆。
三、扣案之於康佰恩公司內查獲之以塑膠夾鏈袋分裝之產品一大包，為被告等所有，
    供其犯罪預備之物，依刑法第三十八條第一項第二款之規定，宣告沒收之。至其
    餘扣案物品，則屬康佰恩公司內部業績表、人員名冊、獎金發放名冊、電話簿、
    產品功能表等，尚難認與本件犯行有關，是無從為沒收之宣告，附此敘明。
四、公訴意旨另以：被告甲○○、乙○○另在台北市臺大醫院、新光醫院等地，向不
    知情之病患佯稱前開健康食品具神奇療效，致其他人陷於錯誤而巨額購買，合計
    詐騙五千二百餘萬元，因認此部分亦涉有刑法第三百三十九條第一項之詐欺取財
    罪嫌云云，惟查：並無其他被害人出面指述係受被告等之詐騙而購買上開產品，
    且被告等係以直銷方式銷售上開健康產品，衡情其於推銷產品時，當係針對每一
    位欲購買產品者之需要而為推銷，此乃直銷事業之特性，亦即被告等於銷售上開
    產品與他人時，其推銷方法應有個別性，自無從以被害人丁○○、駱淑真上開指
    述及康佰恩公司內部業績表、人員名冊、獎金發放名冊、電話簿、產品功能表、
    銀行存摺及被告等銀行交易往來資料，即遽以推認被告等另有向丁○○、駱淑真
    以外之人施用詐術之詐欺取財犯行，此外，複查無其他積極證據，足認被告等涉
    有公訴人所指此部分之犯行，惟公訴意旨以此部分與上開論罪部分有連續犯裁判
    上一罪之關係，爰不另為無罪之諭知。
據上論斷，應依刑事訴訟法第二百九十九條第一項前段，刑法第二十八條、第五十六
條、第三百三十九條第一項、第三十八條第一項第二款，罰金罰鍰提高標準條例第一
條前段，判決如主文。
本案經檢察官洪家原到庭執行職務
中      華      民      國      八十九      年      三      月    十    日
                                  臺灣板橋地方法院刑事第二庭
                                      法  官  白  光  華
右正本證明與原本無異。
如不服本判決，應於判決送達後十日內，向本院提出上訴狀。
                                      書記官  韓  毓  寧
中      華      民      國      八十九      年      三      月   十三   日
附錄本案所犯法條全文
刑法第三百三十九條
  意圖為自己或第三人不法之所有，以詐術使人將本人或第三人之物交付者，處五年
  以下有期徒刑、拘役或科或併科一千元以下罰金。
  以前項方法得財產上不法之利益或使第三人得之者，亦同。
  前二項之未遂犯罰之。


司法院資訊處製作；財團法人民間司法改革基金會備份。
